最　高　行　政　法　院　裁　定
                                     100年度裁字第2350號
抗  告  人　徐志宏
上列抗告人因與相對人臺中市政府警察局間提供行政資訊事件，
對於中華民國100年6月2日臺中高等行政法院99年度訴字第474號
裁定，提起抗告，本院裁定如下︰
　　主  文
抗告駁回。
抗告訴訟費用由抗告人負擔。
　　理  由
一、按抗告法院認抗告為不合法或無理由者，應為駁回抗告之裁
    定。
二、本件抗告人於民國98年11月16日向相對人所屬勤務指揮中心
    報案，表示臺中市○○路○○○巷1號前有其他車輛擋住出入口
    ，經相對人所屬第三分局派員前往處理完畢後，抗告人於99
    年3月30日繕具「提供政府資訊申請書」向相對人申請提供
    上開報案紀錄、報案三聯單存根及相關行政文書資料，嗣以
    相對人未於期限內為決定而提起訴願，經臺中市政府99年7
    月9日府法訴字第0990194757號訴願決定命相對人應於決定
    書送達之次日起15日內為准駁處分。相對人即依訴願決定意
    旨，於99年7月20日以中市警督字第0990054603號函(下稱系
    爭函文）復知抗告人略以：抗告人98年11月16日報案小客車
    擋住出入口案件，相對人110勤務指揮中心有受理該筆資料
    ，惟該紀錄資料涉有勤務派遣、職務進行及相關人個資，按
    行政程序法第46條第2項第5款規定，礙難提供；至所報車輛
    擋住出入口乙案，係屬警察為民服務範躊，與刑事案件有別
    ，並無報案三聯單之適用等語。抗告人不服，向原審法院提
    起行政訴訟。原裁定以：抗告人對於相對人所為系爭函文之
    行政處分，未經合法之訴願程序，其起訴難認為合法，應予
    駁回；又抗告人所提上開課予義務訴訟既不合法，則抗告人
    依行政訴訟法第7條合併請求賠償新臺幣10萬元之訴部分，
    亦失所附麗，而併予駁回抗告人之訴。
三、抗告意旨略謂：相對人所為系爭函文非行政程序法第96條及
    訴願法第3條所稱之行政處分，充其量僅為公文程式條例第2
    條所稱之公文書，為單純對人民依法申請案件告知處理之情
    形，屬於事實通知之性質，並非行政處分。原審法院未依職
    權調查，亦未提示命兩造當事人為充分完全之辯論，即謂系
    爭函文為行政處分，以抗告人未對之提起訴願，而駁回其訴
    訟，即有裁判不備理由、裁判不適用法規之違法等語。
四、本院查：(一)按「人民因中央或地方機關對其依法申請之案
    件，予以駁回，認為其權利或法律上利益受違法損害者，經
    依訴願程序後，得向高等行政法院提起請求該機關應為行政
    處分或應為特定內容之行政處分之訴訟。」行政訴訟法第5
    條第2項定有明文；再「行政機關行使公權力，就特定具體
    之公法事件所為對外發生法律上效果之單方行政行為，皆屬
    行政處分，不因其用語、形式以及是否有後續行為或記載不
    得聲明不服之文字而有異。」亦經司法院釋字第423號解釋
    在案。查相對人以系爭函文覆知抗告人略以：抗告人請求提
    供其於98年11月16日報案之紀錄，因涉有勤務派遣、職務進
    行及相關人之個人資料，依行政程序法第46條第2項第5款規
    定礙難提供；及本案係屬警察為民服務範躊，與刑事案件有
    別，並無報案三聯單之適用等語，經核已對抗告人所請求提
    供上開行政資訊，予以審核後而駁回其申請，且實際上已對
    外發生效力，揆諸上揭解釋意旨，系爭函文已具行政處分之
    性質。原裁定以抗告人未踐行上述行政訴訟法第5條第2項規
    定之訴願程序，逕行提起本件課予義務訴訟，其起訴不合法
    ，則其依同法第7條合併請求損害賠償部分，亦失所附麗，
    而一併駁回抗告人之訴，依上開規定及說明，並無不合。抗
    告意旨謂系爭函文僅係告知處理結果之事實通知，非行政處
    分，據以指摘原裁定有不適用法規之違法云云，即無足採。
    (二)又按「審判長應注意使當事人得為事實上及法律上適當
    完全之辯論。」「當事人因妨礙他造使用，故意將證據滅失
    、隱匿或致礙難使用者，行政法院得審酌情形認他造關於該
    證據之主張或依該證據應證之事實為真實。前項情形，於裁
    判前應令當事人有辯論之機會。」「裁定得不經言詞辯論為
    之。」及「關於言詞辯論所定程式之遵守，專以筆錄證之。
    」亦為行政訴訟法第125條第2項、第135條、第187條第4項
    及同法第176條準用民事訴訟法第219條所規定。依前所述，
    抗告人提起課予義務訴訟既不合法，法院本得不經言詞辯論
    ，逕以裁定駁回；且原審法院100年5月26日言詞筆錄已載明
    「審判長提示全案相關卷證予兩造，詢問有何意見及命為辯
    論」等語在卷（原審卷第119頁)，足見原審於言詞辯論程序
    時，已將相對人抗辯抗告人未踐行合法訴願程序之法律上主
    張及原審調查證據之結果，告知兩造當事人為辯論，亦無抗
    告意旨所稱「未提示系爭函文予當事人及告知當事人為充分
    完全之辯論」之情事，抗告人據以指摘原審有不適用行政訴
    訟法第125條第2項、第135條規定及裁判不備理由之違法云
    云，亦無可採。(三)從而，抗告意旨指摘原裁定不當，求予
    廢棄，難認為有理由，應予駁回。
五、據上論結，本件抗告為無理由。依行政訴訟法第104條、民
    事訴訟法第95條、第78條，裁定如主文。
中　　華　　民　　國　　100　 年　　9　　 月　　22　　日
                    最高行政法院第三庭
                        審判長法官　黃　璽　君
                              法官　楊　惠　欽
                              法官　吳　東　都
                              法官　陳　金　圍
                              法官　蕭　惠　芳

以  上  正  本  證  明  與  原  本  無  異
中　　華　　民　　國　　100　 年　　9　　 月　　23　　日
　　　　　　　　　　　　　　　書記官　伍　榮　陞